臺灣高等法院花蓮分院民事裁定  
111年度聲字第15號
聲  請  人  陳慈美    
                          
            林玉美  
上列聲請人與相對人陳義豐間聲請發還擔保金事件，經中華民國
111年8月11日臺灣花蓮地方法院111年度聲字第44號裁定移送前
來，本院裁定如下：
    主  文
臺灣花蓮地方法院108年度存字第112號提存事件聲請人所提存之
擔保金新臺幣參佰壹拾玖萬零肆佰玖拾肆元，准予返還。
    理  由
一、聲請意旨略以：聲請人與相對人間定暫時狀態之處分事件（
    本院108年度抗字第28號裁定，以下稱系爭處分事件），已
    無繼續定暫時狀態必要，聲請人復於民國111年7月4日以花
    蓮國安郵局第281號存證信函（以下稱系爭信函）通知相對
    人行使權利，相對人迄今未為訴訟主張，爰依民事訴訟法第
    106條、第104條第1項第3款規定，聲請返還臺灣花蓮地方法
    院108年度存字第112號提存物等語。
二、按：
㈠、民事訴訟法第104條第1項第2款（已修正改為第3款）所謂訴
    訟終結，在因假扣押或假處分所供擔保之場合，因該擔保係
    為保障受擔保利益人因假扣押或假處分所受損害而設，倘執
    行法院已依假扣押或假處分裁定為假扣押或假處分之執行，
    則在供擔保人撤回假扣押或假處分之執行前，受擔保利益人
    所受損害仍可能繼續發生，損害額既尚未確定，自難強令其
    行使權利，必待供擔保人已撤回假扣押或假處分之執行，始
    得謂為訴訟終結（最高法院87年度台抗字第234號裁定參照
    ）。
㈡、又債權人收受假處分裁定後已逾30日者，不得聲請執行，強
    制執行法第132條第3項定有明文。上開假處分之規定，於定
    暫時狀態之處分準用之，民事訴訟法第538條之4定有明文。
    是債權人如於收受假處分裁定後已逾上開30日期間而未聲請
    執行時，該裁定即喪失執行名義之效力，債權人不得再以該
    裁定為執行名義聲請執行(最高法院92年度台抗字第379號裁
    定參照)。則債權人於「撤回」定暫時狀態處分執行之聲請
    後，再以該裁定為執行名義聲請執行者，仍應於「收受裁定
    後」30日內為之始合法。　　　
㈢、保全程序之擔保，依民事訴訟法第106條準用同法第104條第1
    項第3款規定，其所謂訴訟終結，應係指保全程序之終結，
    要與保全程序所保全請求之本案訴訟終結無涉。而保全程序
    始於保全裁定之取得，迄於保全程序之執行，是保全程序之
    終結，即應包括保全裁定之撤銷及其執行程序之撤回。惟若
    保全裁定依強制執行法第132條第3項規定，已不得再聲請執
    行者，則無再為撤銷之必要。　　
三、查：
㈠、聲請人業於111年6月24日撤回系爭處分事件之執行，並經臺
    灣花蓮地方法院民事執行處於111年7月5日撤銷執行在案，
    聲請人並以系爭信函通知相對人於20日內行使權利等節，有
    民事撤回強制執行狀（本院卷第21頁）、臺灣花蓮地方法院
    民事執行處函（本院卷第23頁）、系爭信函、收件回執（臺
    灣花蓮地方法院111年度聲字第44號卷第17頁、第19頁）可
    稽。
㈡、又本院108年度抗字第28號裁定固尚未撤銷，有本院查詢表（
    本院卷第27頁、第29頁）、聲請人聲請撤銷該裁定聲請狀（
    本院卷第31頁）可佐。然本院該裁定係於108年7月23日作成
    （原審卷第9頁至第14頁），如前所述，聲請人已據以聲請
    執行並撤回執行，足認其已收受該裁定，迄今逾30日多時，
    則依強制執行法第132條第3項規定，聲請人已不得再以該裁
    定聲請執行。
㈢、綜上，聲請人既已於111年6月24日撤回系爭處分事件之執行
    ，依強制執行法第132條第3項規定，不得再次聲請執行，應
    認受擔保利益人所受損害已不可能繼續發生，損害額應已確
    定，聲請人復於111年7月4日以系爭信函通知相對人行使權
    利，相對人迄今未為訴訟主張（本院卷第13頁），是聲請人
    聲請返還擔保金，核無不合，應予准許。
四、據上論結，本件聲請為有理由，爰裁定如主文。
中　　華　　民　　國　　111 　年　　9 　　月　　27　　日
                  民事庭審判長法　官  陳真真
                              法　官  林慧英
                              法　官  林信旭
以上正本係照原本作成。
如不服本裁定，應於收受送達後10日內表明抗告理由向本院提出
抗告書狀，並應繳納抗告費新台幣１千元。　　　　　　　　　
中　　華　　民　　國　　111 　年　　9 　　月　　27　　日
                              書記官  許志豪